臺灣花蓮地方法院刑事裁定　　　　　　　100年度聲判字第1號
聲　請　人　游櫻桃
代　理　人　籃健銘律師
被　　　告　黃元明
　　　　　　邱明堆
上列聲請人因上列被告竊盜等案件，不服臺灣高等法院花蓮分院
檢察署檢察長於民國99年12月21日，以99年度上聲議字第 254號
駁回再議之處分（原不起訴處分案號：臺灣花蓮地方法院檢察署
檢察官99年度偵字第2002號），聲請交付審判，本院裁定如下：
    主  文
聲請駁回。
    理  由
一、按告訴人不服上級法院檢察署檢察長或檢察總長認再議為無
    理由而駁回之處分者，得於接受處分書後10日內委任律師提
    出理由狀，向該管第一審法院聲請交付審判；法院認為交付
    審判之聲請不合法或無理由者，應駁回之。刑事訴訟法第25
    8條之1第1項、第258條之3第2項前段分別定有明文。
二、聲請人即告訴人游櫻桃以被告黃元明、邱明堆涉犯竊盜等罪
    嫌，經提出告訴後，經臺灣花蓮地方法院檢察署檢察官於民
    國99年10月19日，以99年度偵字第2002號為不起訴處分後，
    聲請人不服，聲請再議，經臺灣高等法院花蓮分院檢察署檢
    察長以再議為無理由，而於99年12月21日，以99年度上聲議
    字第 254號處分書駁回再議；聲請人於99年12月24日收受該
    駁回處分書後，於100年1月 3日，委任律師具狀向本院聲請
    交付審判，是本件聲請尚未逾10日之不變期間，應屬合法，
    合先敘明。
三、聲請交付審判意旨略以：
  (一)坐落於花蓮縣吉安鄉○○段613-2地號土地（下稱A地）係聲
    請人所有，被告黃元明則係坐落於同段614地號土地（下稱B
    地）之所有權人。該區段內土地因設有火葬場及公墓，偏遠
    不利開發，廉價且僅能為農業使用，農地內之沃土即屬重要
    ，被告黃元明明知A地為聲請人所有，竟仍貪圖A地沃土，與
    被告邱明堆共同基於竊盜之犯意聯絡，於98年 3月14日14時
    許，由被告邱明堆駕駛推土機，假借整修土地名義，將所挖
    取之土方填補B地，以利耕作，被告2人主觀上已具有竊盜之
    犯意，自該當竊盜罪之主觀構成要件。
  (二)又農地田埂係經長年所形成，作為相鄰農地間之土地界線即
    供農人行走之用，故田埂之土壤乃堅固、紮實，客觀上難有
    泥土鬆動、坍塌之情形，況依交通部中央氣象局災害性天氣
    作業要點第3點第2款規定，及參以花蓮過去10年來每日雨量
    觀之，客觀上難認為雨量足始堅硬之田埂發生嚴重流失之狀
    況，故被告辯稱挖取土方係為修繕田埂之用，顯不足採。再
    者，Google網路地圖並無法顯示A、B二地確實坐落位置，航
    空照片之目的會因地物之形狀、大小、色澤深淺、陰影模樣
    及組織，以及拍攝時之光線角度，均會影響地上物於航空照
    片之顯示，故尚難率以Google之圖片認定被告 2人並無竊盜
    之犯行。
  (三)被告 2人辯稱其等挖掘土方係為補強流失之田埂及坍塌之處
    ，惟依花蓮地政事務所複丈成果圖所示，被告 2人所挖掘之
    面積共達112.38平方公尺，顯然與一般修補之常情相悖，況
    且，如上開所述，花蓮縣境內之雨量實不足經本案堅硬之田
    埂沖刷流失，足認被告 2人假借整修田埂之名，實為盜挖農
    田肥沃泥土，以供其使用之事實已明。
  (四)綜上所陳，被告2人確有盜挖A地內肥沃泥土之主觀犯意與犯
    行，且臺灣花蓮地方法院檢察署自偵查至不起訴處分期間，
    均未親至現場勘查，率以網路空照圖片認定被告 2人並無竊
    盜犯行，其調查程序顯然有重大違法之處，爰依法聲請交付
    審判云云。
四、按新修正刑事訴訟法第258條之1規定告訴人得向法院聲請交
    付審判，係新增對於「檢察官不起訴或緩起訴裁量權」制衡
    之一種外部監督機制，就檢察官所為不起訴或緩起訴之處分
    是否正確加以審查，以防止檢察機關濫權。依此立法精神，
    同法第258條之3第3項規定法院審查聲請交付審判案件時「
    得為必要之調查」，其調查證據之範圍，自應以偵查中曾顯
    現之證據為限。而同法第260 條對於不起訴處分已確定或緩
    起訴處分期滿未經撤銷者不得再行起訴之規定，其立法理由
    說明該條所謂不起訴處分已確定者，包括「聲請法院交付審
    判復經駁回者」之情形在內，是前述「得為必要之調查」，
    其調查證據範圍，更應以偵查中曾顯現之證據為限，不得就
    告訴人新提出之證據再為調查，亦不得蒐集偵查卷以外之證
    據。否則，不僅將與刑事訴訟法第260 條之再行起訴規定混
    淆不清，亦將使法院兼任檢察官而有回復「糾問制度」之虞
    。且法院裁定交付審判，即如同檢察官提起公訴，使案件進
    入審判程序，是法院裁定交付審判之前提，必須偵查卷內所
    存證據已符合刑事訴訟法第251條第1項規定「足認被告有犯
    罪嫌疑」，檢察官應提起公訴之情形，亦即該案件已經跨越
    起訴門檻，始得認聲請為有理由，否則法院即應依同法第25
    8條之3第2項前段規定，以聲請無理由裁定駁回。
五、按犯罪事實應依證據認定之，無證據不得認定犯罪事實；又
    犯罪嫌疑不足者，應為不起訴之處分，刑事訴訟法第154 條
    第2項、第252條第10款，分別定有明文。次按事實之認定，
    應憑證據，如未能發現相當證據，或證據不足以證明，自不
    能以推測或擬制之方法，為裁判基礎；又認定不利於被告之
    事實，須依積極證據，茍積極證據不足為不利於被告事實之
    認定時，即應為有利於被告之認定，更不必任何有利之證據
    ；再刑事訴訟法上所謂認定犯罪事實之積極證據，係指適合
    於被告犯罪事實認定之積極證據而言，雖不以直接證據為限
    ，間接證據亦包括在內，然而無論直接或間接證據，其為訴
    訟上之證明，須於通常一般之人均不致有所懷疑，而得確信
    其為真實之程度者，始得據為有罪之認定；另告訴人之告訴
    ，係以使被告受刑事訴追為目的，是其陳述是否與事實相符
    ，仍應調查其他證據以資審認（最高法院40年臺上字第86號
    、30年上字第816號、29年上字第3105號、76年臺上字第498
    6號、52年臺上字第1300號判例意旨參照）。本院查：
  (一)證人簡阿來於偵訊時，結證稱：A地係伊售予聲請人，B地較
    A 地高，中間也有田埂，田埂多年失修，本有一點點的洞，
    後來下大雨，好幾次B地的土就會衝到A地，在買賣之前伊也
    有補過；上述的洞係B地的洞沒有補，因B地的土及田埂的土
    沖到 A地，堆成一堆一堆的，買賣之前係從A、B二地都挖土
    來填平，2月9日第一次鑑界，因聲請人未到而取消，當天伊
    與 B地主人即被告黃元明聊天，伊建議被告黃元明可以修補
    一下田埂，否則大雨一來，B地的砂土又沖至A地；而被告黃
    元明係從 A地表面的土鏟到B地去填平，去補上述的洞，A地
    原來很平坦，長了一些雜草，被告黃元明就是在回復颱風或
    大雨沖下來之前的原貌，故將下面的土推上去等語綦詳，互
    核與其於警詢時所證：2月9日當天因聲請人有事未到，伊打
    電話給地政事務所才得知要改期，伊在現場已經等候許久，
    故與被告黃元明在現場聊天，過程中伊順帶建議被告黃元明
    可否將鄰界長年下雨坍坊失修處修補，不要再讓泥水沖到 A
    地上等情相符，顯見A、B二地相鄰之田埂，確有因年久失修
    而坍方毀損之情形。且依被告於偵查時所提出之空照圖觀之
    （詳見偵卷第84頁），位於一樹木旁之田埂確有一處缺口，
    而與兩側之田埂上仍有類似雜木之原生植被不同之情形；經
    比對結果，上開空照圖所示缺口旁之樹木、後方有一紅色屋
    頂之房屋，以及另一側立有一高壓電塔之現場狀況，均與卷
    附之現場照片相符（詳見警卷第33頁上方、本院卷第 8頁、
    第9頁下方及偵卷第83、84頁），是證人簡阿來上開所證A、
    B 二地相鄰之田埂確有因年久失修，且遇大雨，即屢有泥土
    沖入 A地之坍陷情形，應屬真實，被告黃元明於偵查中所提
    出之空照圖，自亦無聲請人所指因地物之形狀、大小、色澤
    深淺、陰影模樣及組織，以及拍攝之光線、角度等而有失真
    之情形，亦堪信被告黃元明所辯：A、B二地交界處之土方因
    田埂塌陷而流至 A地，證人簡阿來要求伊將塌陷處加以修補
    ，伊始請被告邱明堆前往現場，將塌陷之土方推回原來塌落
    之處等語，以及被告邱明堆所辯：伊係受被告黃元明僱用而
    前往A、B二地交界處，將塌陷之土方推至原田埂高度等情，
    均屬真實。至於聲請人另指稱依證人簡阿來上開偵訊所證被
    告黃元明係從A地表面的土，鏟到B地去填平，去補那個洞等
    語，且被告黃元明於偵訊時，自承當時老鼠很多，挖了很多
    坑洞等語，認被告黃元明確係將盜挖 A地內沃土，用以填補
    田埂或 B地內之坑洞云云。然細譯證人簡阿來上開偵訊所述
    田埂多年失修，下大雨後 B地的土即屢有沖至A地，係B地的
    洞沒有補，因B地的土及田埂的土沖到A地，堆成一堆一堆之
    狀況，而被告黃元明係在回復颱風或大雨沖下來以前之原貌
    ，故將下面的土推上去等情，以及被告於偵訊時，係供稱當
    時老鼠很多，挖了很多坑洞，導致下雨後 B地的土很容易流
    到 A地等語，相互勾稽以觀，證人簡阿來及被告黃元明所指
    之該洞位置，顯係位於田埂，而非位於 B地上，始有田埂年
    久失修且有洞，導致大雨後B地及田埂之土沖至A地之狀況，
    而被告黃元明僱請被告邱明堆駕駛推土機修補之方式，亦應
    係將證人簡阿來上開所述 B地及田埂之土因雨後沖至並堆放
    在 A地上之土堆，推至原田埂之處等情，甚為明確，聲請人
    對此實有誤會，自不能遽為被告2人不利之認定。
  (二)雖聲請人指稱田埂堅硬，發生塌陷之情形實無可能，且參考
    上開要點第3點第2款規定，以及花蓮地區過去10年來每日雨
    量觀之，實難認足使堅硬之田埂發生嚴重流失之狀況云云。
    然A、B二地交界之田埂確有坍坊、塌陷情形一節，已如上述
    ；又田埂雖係具有一定堅硬程度而可供農人行走，然A、B二
    地交界之上開田埂構成物為泥土，此觀卷附之現場照片自明
    ，而泥土固具有涵養水分之作用，然若因長年積蓄，甚或因
    突逢大雨於短時間迅速累積大量水分，致超越所能涵養水分
    之極限時，當會造成土石坍塌、崩落，甚或引發土石流災害
    等情，要屬公眾週知之事實，更為我國近年偶有發生之情況
    ，遑論上開田埂僅有類似雜草之植被，並無樹木等之足以深
    入土壤，而得以藉此強化水土保持之植物，是聲請人所指上
    開要點第3點第2項規定，係屬交通部中央氣象局針對「豪雨
    」所為之定義，尚難憑此遽認上開田埂必定不會產生證人簡
    阿來及被告黃元明上開所述坍塌之情況，況花蓮地區近年來
    亦有因颱風來襲降下豪雨之狀況（例：98年10月 5日侵台之
    芭瑪颱風及99年 9月19日侵台之凡那比颱風，均有因此造成
    東部地區降下豪雨），是聲請人此部分所指，尚屬片面臆測
    之詞，自難遽採。
  (三)又A、B二地係於99年 3月4日始完成鑑界，當時A地僅有雜草
    ，沒有種其他東西，亦未見有種植葡萄樹、桂花等樹苗一節
    ，業據證人簡阿來於警詢時證述明確，是聲請人於偵查中指
    訴 A地上之葡萄樹及桂花樹各10顆遭人竊取云云，即乏其據
    ；雖卷附之複丈成果圖上標明A、B二地相鄰處有面積分別為
    33.82平方公尺及78.56平方公尺之二處留有遭推土機鏟土之
    痕跡，然被告黃元明僱請被告邱明堆駕駛推土機修補受損田
    埂之方式，係將自B地沖至而堆積在A地上之泥土推回原坍塌
    之處乙情，已如上述，且依聲請人於偵查中及提出本件聲請
    時所檢附之現場照片觀之，該二處與仍留有原生植被之 A地
    其他部位之高度均相同，上開複丈成果圖所示者，亦僅為平
    面面積，並無該二處之深度，即難憑此推論被告邱明堆有依
    被告黃元明之指示，即自該二處向下深掘，而大量挖取顯然
    超過修補田埂所需泥土之盜取 A地土壤之事實。再者，依上
    開現場照片觀之， B地於案發時經聲請人前往現場拍照採證
    之際，業已全數整平、翻土而種植作物，靠近田埂處之作物
    ，與 B地其他位置作物之生長情況均相符，更未留有若由被
    告邱明堆使用推土機將A地上之土壤推至B地，以利耕作時，
    所必然會留下之履帶痕跡，益證被告 2人於偵查中所為之上
    開辯述，均屬真實。
  (四)末查，被告邱明堆既確係受僱 B地所有權人即被告黃元明而
    駕駛推土機以上開方式修補受損之田埂，而 A地原所有權人
    即證人簡阿來既亦確有於首次鑑界時，建議被告黃元明應修
    補田埂，以避免B地及田埂之泥土再次沖入A地之事實，則被
    告邱明堆循此而施作，更難認被告邱明堆有何不法所有意圖
    及竊盜之犯行。
六、綜上所述，檢察官原處分意旨，綜合前開各情，詳予敘明得
    心證之理由，並無違經驗法則及論理法則，臺灣高等法院花
    蓮分院檢察署處分書亦認原檢察官所調查之事證明確，經本
    院核閱卷內證據資料，於法尚無違誤。聲請意旨仍執陳詞，
    指摘原處分不當，認被告 2人應負竊盜等罪責，非有理由，
    應予駁回。
七、依刑事訴訟法第258條之3第2項前段，裁定如主文。
中    華    民    國   100    年    6     月    20    日
                  刑事第四庭    審判長法  官  黃鴻達
                                      法  官  戴韻玲
                                      法  官  曹庭毓
上列正本證明與原本無異。
本件不得抗告。
中    華    民    國   100    年    6     月    20    日
                                      書記官